臺灣高等法院臺中分院刑事判決　　　　96年度上訴字第1203號
上　訴　人　臺灣彰化地方法院檢察署檢察官
被　　　告　甲○○
上列上訴人因被告違反毒品危害防制條例案件，不服臺灣彰化地
方法院96年度訴字第121號中華民國96年2月27日第一審判決（起
訴案號：臺灣彰化地方法院檢察署95年度毒偵字第4911、4968號
），提起上訴，本院判決如下：
    主    文
上訴駁回。
    犯罪事實
一、甲○○前因施用毒品案件，經臺灣彰化地方法院裁定送觀察
    、勒戒後，認無繼續施用毒品之傾向，於民國94年12月15日
    執行完畢釋放，並由臺灣彰化地方法院檢察署檢察官以94年
    度毒偵字第3161、5337、5746及6081號為不起訴處分確定。
    詎不知戒除劣行，於前開觀察、勒戒執行完畢釋放後5年內
    ，基於施用第一級毒品海洛因之犯意，於95年9月18日16 時
    30分許為警採尿往前回溯96小時內之某時，在彰化縣田尾鄉
    ○○路○段219號其上班處所附近，以將海洛因摻入香菸點燃
    吸食之方式，施用第一級毒品海洛因1次；又基於施用第一
    級毒品海洛因之犯意，於95年11月25日24時許，亦在彰化縣
    田尾鄉○○路○段219號其上班處所附近，以將海洛因摻入香
    菸點燃吸食之方式，施用第一級毒品海洛因1次。嗣於95 年
    9月18日14時50分許，為警在彰化縣溪湖鎮○○路○段32巷30
    號查獲，經採集其尿液送驗，結果呈嗎啡陽性反應；又於95
    年11月28日17時許，為警在彰化縣溪湖鎮○○路111號查獲
    ，並扣得注射針筒1支（非甲○○所有），經採集其尿液送
    驗，結果呈嗎啡陽性反應，而查悉上情。
二、案經彰化縣警察局溪湖分局、二林分局報告臺灣彰化地方法
    院檢察署檢察官偵查起訴。
    理  由
一、被告甲○○經合法傳喚，無正當理由不到庭，據其於原審審
    理時對於前揭犯罪事實均坦承不諱，且被告於95年9月18日
    、11月28日為警採尿送驗結果，均呈嗎啡陽性反應，有彰化
    縣警察局溪湖分局委託檢驗尿液代號與真實姓名對照認證單
    、彰化縣警察局二林分局委託檢驗尿液代號與真實姓名對照
    認證表各1紙、詮昕科技股份有限公司濫用藥物尿液檢驗報
    告2紙附卷可憑，足認被告之自白與事實相符。
二、被告甲○○前因施用毒品案件，經原審法院裁定送觀察、勒
    戒後，認無繼續施用毒品之傾向，於94年12月15日執行完畢
    釋放，並由臺灣彰化地方法院檢察署檢察官以94年度毒偵字
    第3161、5337、5746及6081號為不起訴處分確定等情，有臺
    灣彰化地方法院檢察署刑案資料查註紀錄表、臺灣高等法院
    被告全國前案紀錄表、在監在押全國紀錄表等資料在卷可參
    。被告於觀察、勒戒執行完畢釋放後5年內再犯本件施用毒
    品罪，依毒品危害防制條例第23條第2項規定，應依法論科
    。
三、核被告所為，係犯毒品危害防制條例第10條第1項之施用第
    一級毒品罪；被告持有第一級毒品之低度行為，應為施用毒
    品之高度行為所吸收，不另論罪。被告上開2個施用行為，
    犯意各別，觸犯2罪名，應予分論併罰。原審以被告罪證明
    確，適用毒品危害防制條例第10條第1項，刑法第11條前段
    、第51條第5款之規定予以論罪，且審酌被告歷經觀察勒戒
    之矯治處遇後，猶無法戒除施用毒品之行為，及施用毒品係
    戕害自身健康之行為，其犯罪之動機、目的、手段暨犯罪後
    坦承犯行，態度尚屬良好等一切情狀，量處有期徒刑7月、7
    月，並定應執行刑為有期徒刑1年，認事用法並無不當，量
    刑亦屬妥適。
四、本件檢察官提起上訴，認施用毒品犯罪行為態樣，本質上原
    有反覆、延續實行之特徵，應屬學理上所謂之集合犯，原審
    對被告2次施用第一級毒品海洛因之犯行，予以分論併罰，
    難謂允當，請予撤銷云云，又臺灣彰化地方法院檢察署檢察
    官先後以(一)96年度毒偵字第1781號併案意旨，以被告另於96
    年3月10日，在其住處，施用第一級毒品海洛因1次；(二)96年
    度毒偵字第1637號併案意旨，以被告另於96年3月26日、同
    月27日，在臺中縣梧棲鎮童綜合醫院旁租屋處，施用第一級
    毒品海洛因各1次；(三)96年度毒偵字第1381號併案意旨，以
    被告另於96年1月13日、同月14日，在彰化縣溪湖鎮○○里
    ○○路附近農田旁，施用第一級毒品海洛因各1次；認此部
    分犯行與本案之犯行，屬於實質一罪之集合犯，為本案起訴
    效力所及云云，惟按刑法第56條連續犯之規定業於94年2 月
    2日修正公布刪除，並於95年7月1日施行，而依新法對於上
    開反覆實施犯罪模式之對應處置，除合於「接續犯」或「包
    括一罪」之情形外，則僅能依數罪併罰之規定個別處斷。依
    最高法院86年臺上字第3295號判例意旨，數行為於同時同地
    或密切接近之時地實施，侵害同一之法益，各行為之獨立性
    極為薄弱，依一般社會健全觀念，在時間差距上，難以強行
    分開，在刑法評價上，以視為數個舉動之接續施行，合為包
    括之1行為予以評價，較為合理，方屬接續犯之範疇，足見
    「接續犯」之成立，係以時、空密接性為前提要件，即透過
    對於同一法益之同種類侵害行為繼續不間斷之實行，業已稀
    釋個別行為之獨立性，致使刑法評價時將之視為單一、整體
    之犯罪行為，以符合社會一般人對於行為概念之認知，並與
    行為人之犯罪目的相互結合；至於學理上「包括一罪」概念
    中，與施用毒品之犯罪型態較有關聯者，應屬「集合犯」之
    態樣，此即依一般社會通念，特定犯罪行為具有反覆實施之
    特性，立法者於制定刑罰法律之初，亦已認知該種行為類型
    之反覆性，而有意藉由法條中客觀構成要件之行為要素，涵
    括上開具有反覆實施特性之數個犯罪行為，仍僅接受一次刑
    法之評價為已足；然施用毒品犯罪，或為零星偶一之施用，
    是自難認立法者於制定刑罰法律之初，已認知該種行為類型
    之反覆性，且有意藉由法條中客觀構成要件之行為要素，涵
    括上開具有反覆實施特性之數個犯罪行為。基上，多次施用
    毒品犯罪之行為，當無論以「集合犯」之餘地，此時則應回
    歸一般刑法上行為單、複數之認定，而予論罪科刑，較稱妥
    適。本件觀諸上訴意旨所指被告施用海洛因之本案2次犯行
    ，行為時間分別為95年9月18日前回溯96小時內某日時、95
    年11月25日，兩者相距2個月餘，又併案部分之行為時間，
    距起訴部分之行為時間，至少均逾1個月以上，各次併案犯
    行與經起訴論罪部分之犯行間，明顯可分而具有獨立性，核
    與前揭最高法院86年臺上字第3295號判例所稱「數行為於同
    時同地或密切接近之時地實施」之特性並不相符，已難認合
    於「接續犯」之前提要件，且亦不能依「集合犯」逕將被告
    上開施用海洛因之犯行論以「包括一罪」。故檢察官上訴意
    旨請予併辦之被告所為，既應依新法處斷，而其該次施用海
    洛因之犯行亦應評價為獨立行為，自當論以數罪而分論處罰
    ，本件上訴為無理由，應予駁回。移送併辦部分，本院無從
    併予審究，應退由檢察官另行處理。
五、被告經合法傳喚，無正當理由不到庭，爰不待其陳述逕為判
    決。
據上論斷，應依刑事訴訟法第371條、第368條，判決如主文。
本案經檢察官乙○○到庭執行職務。
中　　華　　民　　國　　96　　年　　5 　　月　　24　　日
              刑事第七庭  審判長法　官　林　榮　龍
                                法　官　張　惠　立
                                法　官　鄭  永  玉
上列正本證明與原本無異。
如不服本判決應於收受送達後十日內向本院提出上訴書狀，其未
敘述上訴之理由者並得於提起上訴後十日內向本院補提理由書（
均須按他造當事人之人數附繕本）。
                                書記官　　瑞  芳
中　　華　　民　　國　　96　　年　　5　　月　　24 　　日
